臺灣士林地方法院刑事判決
110年度易字第362號
公  訴  人  臺灣士林地方檢察署檢察官
被      告  施家榮




上列被告因竊盜案件，經檢察官提起公訴（109年度偵字第16239
號），本院判決如下：
    主  文
施家榮犯竊盜罪，累犯，處有期徒刑參月，如易科罰金，以新臺
幣壹仟元折算壹日。
    事  實
一、施家榮意圖為自己不法所有，於民國109年8月18日上午10時
    10分許，至余哲豪位於臺北市○○區○○街00號3樓住處內，藉
    故拿取遺留上址陽臺之維修工具及檢查冷氣，趁余哲豪之妹
    蔡伯涵不注意之際，徒手竊取余哲豪所有、放置在房間書桌
    抽屜內以藍色拉鍊袋包裝之現金新臺幣(下同)43萬元，並藏
    放於長褲右後口袋內即離去，而以此方式竊取43萬元得逞。
    嗣蔡伯涵查覺有異，檢查書桌抽屜始知現金遭竊，遂通知母
    親余玉芬，余玉芬聯絡施家榮後即報警處理，施家榮始將上
    開現金返還，因而查悉上情。
二、案經臺北市政府警察局士林分局報告臺灣士林地方檢察署檢
    察官偵查起訴。
    理  由
壹、證據能力：
    本判決所引用被告施家榮以外之人於審判外之言詞或書面陳
    述，雖均屬傳聞證據，惟檢察官、被告於本院言詞辯論終結
    前均不爭執其證據能力【見本院110年度易字第362號卷（下
    稱本院卷㈡）第113頁至第116頁】，本院審酌上開證據資料
    作成時之情況，尚無違法不當及證明力明顯過低之瑕疵，認
    為以之作為證據應屬適當，揆諸刑事訴訟法第159條之5第1
    項規定，均有證據能力。又本判決其他引用資以認定事實所
    憑之非供述證據，並無證據證明係公務員違背法定程序所取
    得，依刑事訴訟法第158條之4反面解釋，亦有證據能力。
貳、實體部分
一、認定事實之證據及理由：
  ㈠訊據被告固坦承於上開時、地取走以藍色拉鍊袋包裝之現金4
    3萬元，並於證人余玉芬通知財物遺失後返還，惟矢口否認
    有何竊盜犯行，辯稱：其前1日將保養工具遺落在上址，遂
    於翌日返回該處拿工具，因其遺落2個袋子且該藍色拉鍊袋
    置於地上始誤該藍色拉鍊袋係其所有而取走，若其確欲竊取
    43萬元，於前1日保養冷氣時即可為之，無須於翌日始藉機
    前往竊取，亦無須返還上開款項，其所有工具袋會放整理盒
    收納螺絲，外觀平整與該藍色拉鏈袋外型相似；被害人、證
    人蔡伯涵係家人關係，所述恐有出入，藍色拉鍊袋確實在靠
    近床邊櫃子前地上，證人余玉芬亦表示可能是誤會，故其確
    無不法所有意圖及竊盜之犯意云云。
  ㈡經查，被告於109年8月18日上午10時10分許，至被害人余哲
    豪位在臺北市○○區○○街00號3樓住處，徒手拿取被害人放置
    在上址房間內裝有現金新臺幣43萬元之藍色拉鍊袋後離去，
    嗣證人蔡伯涵查覺有異發現上開現金遭取走，遂通知證人即
    母親余玉芬，證人余玉芬聯絡被告後，被告即將上開現金返
    還等情，業據被告坦承在卷【見臺灣士林地方檢察署109年
    度偵字第16239號卷（下稱偵卷）第8頁至第9頁、第79頁至
    第81頁、第145頁至第147頁，本院110年度審易字第619號卷
    （下稱本院卷㈠）第83頁，本院卷㈡第86頁至第90頁、第116
    頁至第121頁】，核與被害人、證人余玉芬、蔡伯涵偵查中
    之證述（被害人部分：見偵卷第25頁至第27頁、第83頁；證
    人余玉芬部分：見偵卷第39頁至第43頁、第83頁；證人蔡伯
    涵部分：見偵卷第31頁至第34頁、第83頁至第85頁）大致相
    符，並有LINE對話記錄翻拍照片、住家、道路監視器錄影畫
    面翻拍照片、臺北市政府警察局士林分局社子派出所110報
    案紀錄單、陳報單、受理各類案件紀錄表、臺北市政府警察
    局士林分局刑案現場勘查報告、臺北市政府警察局鑑定書、
    現場勘查照片（見偵卷第47頁至第51頁、第53頁至第59頁、
    第61頁至第69頁、第93頁至第137頁），先堪認定。
　㈢被告於案發當時即知裝有43萬元現金之藍色拉鍊袋係被害人
    所有而竊取之，而有不法所有意圖及竊盜故意乙節，業據：
　⒈證人即在場人蔡伯涵於①警詢中證稱：109年8月18日10時許，
    被告單獨至我家表示欲取回昨日遺落在我家之修繕工具，我
    遂讓被告進屋並陪同至陽台尋找工具惟未找到，被告即稱應
    該是找錯並表示要檢查昨日維修之冷氣，被告遂進入被害人
    房間並請我將其他房間冷氣打開，我返回被害人房間後，看
    到被告從一開始站姿變成單腳跪，一手拿遙控器在試，另一
    手卻插在褲子後口袋像在塞東西，檢查完後亦未去其他房間
    試冷氣即離去，我覺得很怪，遂進入被害人房間檢查即發現
    被害人所有約40萬元現金不見，我便聯絡證人余玉芬，證人
    余玉芬聯絡被告後，被告便拿被害人裝現金的紙袋內裝40萬
    元交給我，我質問被告，但被告否認並稱是昨天來我家修繕
    之工讀生2人所拿，我是因為被告舉止怪異，且昨天被告及
    工讀生修繕離開後我有到被害人房間檢查，那時錢還在，故
    我認為是被告拿走錢等語（見偵卷第31頁至第32頁）；②復
    於偵查中證稱：被告約9時50分許至我家，我接到證人余玉
    芬傳送與被告對話之LINE截圖，表示被告東西放在陽台，我
    有先至陽台查看然未見被告所遺物品，被告一來我便帶其至
    陽台，要從陽台離開時經過被害人房間，被告表示要進去看
    看，便進入被害人房間試冷氣，並叫我至另一個房間開冷氣
    ，一開始我跟被告在被害人房間時被告是站著，約10秒鐘後
    我回來時被告是單膝跪著，一手拿遙控器，一手好像把東西
    塞進褲子口袋，當時我覺得很怪，之後被告離開沒有去其他
    房間試，被告是空手來，離開時也是空手，並無被告所述拿
    走2個旅行袋，被告一走我因為覺得奇怪而立即檢查被害人
    房間抽屜，發現錢不見即致電被害人詢問有無將錢拿走，我
    便打給證人余玉芬等語（見偵卷第83頁至第85頁）綦詳。
　⒉被害人亦於①警詢中證稱：我在109年8月18日上午10時許接到
    證人即我妹妹蔡伯涵電話，詢問我有無將放在我房間抽屜內
    的錢拿走，我表示沒有，證人蔡伯涵當時一直哭泣，表示錢
    包遭竊，後來證人即我母親余玉芬打給我問錢包有多少錢，
    並說工人109年8月17日下午4時來家中修冷氣，修完離開後
    工人向證人余玉芬表示工具遺留在陽台，並於109年8月18日
    上午10時許至家中取回，並進入我房間試冷氣，嗣證人蔡伯
    涵發現我抽屜內之錢包不見，聽證人余玉芬說伊聯繫工人，
    工人馬上返還，故致電予我確認金額是否正確，我始知錢包
    遭竊；錢包是藍色拉鍊式，內約40多萬元，我放在我房間抽
    屜內未上鎖，對方已經返還，經我清點共計43萬元等語（見
    偵卷第25頁至第27頁）；②於偵查中證稱：錢包是藍色拉鍊
    袋，我是將錢包放在書桌抽屜內，一打開即可看見，抽屜未
    上鎖等語（見偵卷第81頁至第83頁）。證人余玉芬復證稱：
    109年8月18日上午10時許，我接到證人蔡伯涵電話表示被害
    人房中金錢不見，我即致電被告，被告請我至現場，被告到
    我家後致電稱錢在證人蔡伯涵身上並未遺失，復表示有少的
    話其會處理，我到家時被告已離去；當日被告傳LINE給我稱
    修繕工具放在我家陽台想過來拿，我同意並表示將外出工作
    、由證人蔡伯涵陪同尋找，後來被告到我家，不久證人蔡伯
    涵即來電表示被害人房中金錢不見，因為8月17日被告保養
    完冷氣離開後，我有到被害人房間檢查，那時錢還在；且8
    月17日被告離開後我有到陽台沖洗整理，未看到遺留物品，
    我大概10時至10時30分許通知被告，被告於10分鐘內將錢返
    還等語（見偵卷第39頁至第43頁、第83頁）。
　⒊細繹證人蔡伯涵前開證述內容，就被告進入伊住處後先至陽
    台尋找工具，嗣藉機進入被害人房間，再以開其他房間冷氣
    為由支開證人蔡伯涵，且被告於被害人房內舉止怪異、試圖
    將物品塞入褲子口袋，以及檢查抽屜發現被害人所有43萬元
    現金遭竊等經過鉅細靡遺，且於警詢、偵查所述一致；又證
    人蔡伯涵發現金錢遭竊後先致電詢問被害人有無將錢取走，
    並一邊哭一邊向被害人表示錢遭竊，復致電證人余玉芬告知
    上情，再由證人余玉芬聯繫被告返還乙節，亦據被害人、證
    人余玉芬證述如前，核與證人蔡伯涵前揭證述大致相符；再
    佐以被告於109年8月18日上午10時9分許離開被害人住處時
    ，被告所穿長褲右後方口袋塞有物品並以抹布遮蓋乙節，業
    據本院勘驗住家監視錄影畫面無訛，有勘驗筆錄及附件在卷
    可佐（見本院卷㈡第111頁、第131頁），被告復自承：當日
    上午10時9分許褲子後方口袋內以抹布遮蓋物品即為被害人
    所有錢袋等語（見本院卷㈡第121頁），亦與證人蔡伯涵所述
    被告將藍色拉鍊袋藏放於褲子右後口袋乙節一致，足認證人
    蔡伯涵證稱被告於上開時地，藉開其他房間冷氣為由支開證
    人蔡伯涵，再趁機竊取被害人所有裝有現金43萬元之藍色拉
    鍊袋，得手後隨即藏放於褲子口袋離去，證人蔡伯涵檢查抽
    屜發現現金不見始知遭竊等情，確屬可採。次查裝有現金43
    萬元之藍色拉鍊袋原置於被害人房間書桌抽屜內乙情，業據
    被害人證述如⒉所述；審酌43萬元現金數額甚鉅，衡情自當
    置於抽屜等安全處所妥善保存而無任意放置地上或床頭櫃上
    之可能，被害人所述應堪信實。反觀被告辯稱其係於被害人
    房間地上、床頭櫃上拿取該藍色拉鍊袋云云，與常情有違，
    而無足採。
　⒋承上，本案裝有43萬元現金之藍色拉鍊袋既係置於被害人房
    間「抽屜內」，客觀上可輕易判斷係被害人所有，被告顯無
    誤認該藍色拉鍊袋係其所有工具袋之可能；參以被告行為時
    刻意支開證人蔡伯涵，且被告拿取該藍色拉鍊袋後即藏放於
    褲子口袋並以抹布遮蓋，亦與竊盜者下手行竊時多刻意迴避
    他人目光並於得手後藏放贓物以掩人耳目、避免犯行暴露之
    常情相符，堪信被告於案發當時即知裝有43萬元現金之藍色
    拉鍊袋為被害人所有而竊取之，自有不法所有意圖及竊盜故
    意。被告辯稱其係因該藍色拉鍊袋置於地上而誤認為其所有
    始誤取，其無不法所有意圖及竊盜故意云云，顯不足採。
　㈣被告固以前詞置辯，惟查：
　⒈被告於警詢時先稱：其去拿工具時，因裝有現金之藍色拉鍊
    包與工具皆放在房間地上，其始誤認為其所有而取走等語（
    見偵卷第8頁至第9頁），復於109年10月5日檢察事務官詢問
    時稱：裝有現金之藍色拉鍊袋放在被害人房間床邊櫃子旁邊
    ，其遺落的則是約30公分裝有保養冷氣刷子之拉鍊袋，因為
    之前有帶2位助手，故其不清楚遺留多少工具，其見現場有2
    個袋子，1個是上述袋子、1個是類似拉鍊旅行袋，其未檢查
    便拿走，嗣接到證人余玉芬電話，始發現現金袋放在非其所
    有之藍色拉鍊袋內，其便電詢助手究竟遺落幾個袋子，助手
    表示僅1個，其始知誤拿；因為不知助手遺留袋子數量，亦
    不確定遺落位置，且當天早上施工前找不到助手又急著去別
    處而無法電詢助手等語（見偵卷第79頁至第81頁），嗣於10
    9年12月23日偵訊時改稱：當天其去拿工具，到場後其見2個
    袋子但沒有其要找的工具，助手跟其說將袋子放在床頭邊，
    其便將袋子拿走而未看內容物等語（見偵卷第147頁），再
    於110年7月26日準備程序改稱：其是拿錯，當下助理跟其說
    有2個袋子在被害人家，其始誤認裝有現金之藍色拉鍊袋為
    其所有而拿走等語（見本院卷㈠第83頁），110年11月1日準
    備程序又改稱：其在床頭櫃上拿裝有現金之藍色拉鍊袋，當
    天其離開時確實有拿2個袋子，其不確定工具有幾樣，隔天
    要保養時其問工具還在嗎，結果少2個袋子，助手說可能放
    在客人家等語（見本院卷㈡第88頁至第89頁），末於本院審
    理程序改稱：其係在被害人房間櫃子靠床前方地板上發現藍
    色拉鍊袋而非自被害人抽屜內拿取，因該藍色拉鍊袋置於地
    上，其始誤認係其遺落之工具袋，其沒有單腳跪在地上另一
    手塞東西在褲子右後口袋，頂多蹲在原地試冷氣，其所遺落
    之工具袋裝有小工具及整理盒，該工具袋為夾鏈袋且因裝有
    整理盒外觀平整而與該藍色拉鍊袋外型相似，案發當日離開
    被害人家時確實沒有拿工具包，只有拿冷媒錶袋子等語（見
    本院卷㈡第118頁至第123頁），互核被告所述上開情節，被
    告就「其所有工具袋所裝工具」、「案發前有無詢問助理遺
    落工具袋數量及位置」、「拿取藍色拉鍊袋位置」、「案發
    當日離開被害人家時究有無拿其所有工具袋」等節，前、後
    所述不一，被告所辯已難遽信。
　⒉次查案發當日上午10時9分51秒許，被告自被害人住處離去準
    備上車時，其褲子右後方口袋塞有物品並以抹布覆蓋，除手
    持鑰匙外無其他物品，身上查無其他袋子；至當日上午10時
    16分許被告再次準備上車時，被告右手僅持1個物品等節，
    業據本院勘驗住家監視錄影畫面無訛，有勘驗筆錄及附件可
    佐（見本院卷㈡第110頁至第112頁、第127頁至第137頁）；
    被告亦自承：褲子口袋內物品為被害人所有錢袋，10時16分
    其手上所拿物品為冷媒錶袋，當日確實未拿遺落在被害人家
    之工具包等語（見本院卷㈡第119頁、第121頁），堪信被告
    於案發當日確未自被害人家中尋獲任何工具包，被告顯無因
    該藍色拉鍊袋與工具包擺放一處而誤認藍色拉鍊袋係其所有
    之可能，被告辯稱其因藍色拉鍊袋與工具包擺放一處始誤認
    藍色拉鍊包為其所有云云，亦屬無據。
　⒊被告復辯稱若其確欲竊取43萬元，於前1日保養冷氣時即可為
    之，無須於翌日始藉機前往偷竊，亦無須返還上開款項云云
    。惟被告是否利用109年8月17日保養冷氣時實施犯罪，尚涉
    及其認定遭他人（如助手、證人余玉芬、蔡伯涵）發現犯罪
    之風險、自身行為控制能力等主觀因素，自不得以被告同年
    月17日至被害人家中保養冷氣而未立即行竊，即推認被告案
    發當日欠缺不法所有意圖及竊盜故意。再者，被告係接獲證
    人余玉芬通知後始返還裝有現金43萬元之藍色拉鍊袋，業如
    前揭㈡所述，是被告顯係因犯行暴露為免遭追究始返還所竊
    物品，亦無以此認其行為時欠缺不法所有意圖及竊盜故意。
　⒋至於被告辯稱被害人、證人蔡伯涵係家人關係，所述恐有出
    入云云。惟證人蔡伯涵歷次證述一致，且與被害人、證人余
    玉芬所述大致相符，且其所述被告藏放裝有現金之藍色拉鍊
    袋位置與監視錄影畫面一致，業經本院認定如前揭㈢⒊所示；
    而被害人所述該藍色拉鍊袋係置於抽屜內乙節，與常情相符
    ，亦如前揭㈢⒊所述；況被告與被害人、證人余玉芬、蔡伯涵
    並無仇恨或債務糾紛，且尚有共同友人，為被告所自承（見
    本院卷㈡第122頁），衡情與被告無仇恨糾紛之被害人、證人
    蔡伯涵，於被告返還現金43萬元後應無憑空捏造上情誣指被
    告涉竊盜罪；況被害人於警詢、偵查中均表示不欲提出告訴
    （見偵卷第27頁、83頁），難認被害人、證人蔡伯涵有何設
    詞誣陷被告之意圖及行為，益證被害人、證人蔡伯涵證述確
    為真實可信，被告前揭所辯，並無可採。
　㈤綜上所述，被告前揭所辯各節，顯係臨訟卸責之詞，均不足
    採信。本件事證明確，被告竊盜犯行堪以認定，應予依法論
    科。
二、論罪科刑
  ㈠核被告所為，係犯刑法第320條第1項之竊盜罪。又被告前因
    施用第二級毒品案件，經臺灣臺北地方法院以105年度審簡
    字第372號判決處有期徒刑4月確定；又因偽造文書、竊盜等
    案件，經臺灣臺北地方法院以105年度審訴字第282號判決處
    有期徒刑7月、7月、3月、3月、5月、5月確定，上開案件經
    臺灣臺北地方法院105年度聲字第2433號裁定應執行有期徒
    刑2年4個月確定，於108年3月27日縮短刑期執行完畢乙節，
    有臺灣高等法院被告前案紀錄表可稽（見本院卷㈡第9頁至第
    67頁），其於有期徒刑執行完畢後5年內，故意再犯本案有
    期徒刑以上之罪，為累犯，依司法院釋字第775號解釋意旨
    ，為避免發生罪刑不相當之情形，法院應就個案裁量是否加
    重最低本刑，茲考量被告前已有竊盜犯行經法院判處罪刑之
    紀錄，不僅與本案罪名、犯罪類型相同，亦徵其就此類犯行
    之刑罰反應力甚為薄弱，認適用刑法第47條累犯加重之規定
    並無罪刑不相當之情事，爰依刑法第47條第1項規定，加重
    其刑。
　㈡爰審酌被告不思正道取財，任意竊取他人之財物，所為破壞
    社會秩序及他人財產安全，所為實屬不該，及被告經通知即
    返還所竊財物及自始否認犯行之犯後態度，另考量被害人已
    取回遭竊之財物，此部分犯行造成之實害已減輕，兼衡被告
    素行、犯罪之動機、目的、手段及本件遭竊金額43萬元數額
    非微，兼衡被告國中肄業之教育智識程度、離婚、育有3名
    子女，尚須扶養父母及子女，現從事冷氣維修技師工作，月
    薪約3至5萬元之家庭生活經濟狀況（見本院卷㈡第124頁），
    暨檢察官、被告、被害人就科刑範圍之意見等一切情狀，量
    處如主文所示之刑，並諭知易科罰金之折算標準，以示懲儆
    。
  ㈢沒收：被告竊得裝有43萬元之藍色拉鍊袋，雖屬本案之犯罪
    所得，然業經返還被害人，業經被害人陳明在卷（見偵卷第
    27頁），是依刑法第38條之1 第5 項之規定不予宣告沒收。
據上論斷，應依刑事訴訟法第299條第1項前段，刑法第320條第1
項、第47條第1項、第41條第1項前段，刑法施行法第1條之1第1
項，判決如主文。
本案經檢察官白忠志提起公訴，檢察官郭騰月、林在培到庭執行
職務。 
中　　華　民　　國　　111 　年　　1 　　月　　10 　 　日
                刑事第一庭　法  官  鍾  晴
以上正本證明與原本無異。
如不服本判決應於收受送達後20日內向本院提出上訴書狀，並應
敘述具體理由。其未敘述上訴理由者，應於上訴期間屆滿後20日
內向本院補提理由書（均須按他造當事人之人數附繕本）「切勿
逕送上級法院」。
因疫情而遲誤不變期間，得向法院聲請回復原狀。
                            書記官  李欣頻
中　　華　　民　　國　　111 　年　　1 　　月　　10　　日
附錄法條
中華民國刑法第320條
意圖為自己或第三人不法之所有，而竊取他人之動產者，為竊盜
罪，處5年以下有期徒刑、拘役或50萬元以下罰金。
意圖為自己或第三人不法之利益，而竊佔他人之不動產者，依前
項之規定處斷。
前二項之未遂犯罰之。